---
title: "Untitled"
format: html
editor: visual
---

## Trabajo Final: Explorando las caracteristicas musicales de los exitos de Spotify

Todas aquellas personas que alguna vez escucharon un "Top 50 Uruguay" probablemente se hayan preguntado (o no) cual es la razon de la popularidad de esas canciones que ahi se encuentran. Nosotros queremos encontrar esos patrones que se repiten con frecuencia y como se relacionan entre si

Este data set contiene informacion sobre los tracks de Spotify en donde se representan hasta 125 generos musicales distintos, cada fila representa una sola cancion y cada columna representa caracteristicas de estos temas musicales. Incluyendo:

-   track_id – ID unico recibido por cada cancion.

-   artists – Nombre del artista que interpreta la cancion

-   popularity – Valor entre 0 y 100 que muestra que tan popular es una cancion, un valor mas alto significa que es mas popular. Se base en la cantidad de veces que fue reproducida y que tan recientes son las reproducciones.

-   duration_ms – Duracion de la cancion en milisegundos

-   explicit – Indica si la cancion contiene vocabulario explicito (para adultos)

true = Si

false = No o Desconocidp

-   danceability – Que tan bailable es una cancion

(0 = menos bailable, 1 = mas bailable).

-   energy – Que tan energetica se siente la cancion

(0 = calm/soft, 1 = very energetic/loud).

-   loudness – Mide que tan ruidosa es una cancion en decibles (dB).

-   mode – Indica si la cancion es:

1 = Major (cancion feliz)

0 = Minor (cancion triste)

-   speechiness – Mide el uso de las palabras que se usan en una cancion

Cercano a 1 = Conversaciones o canciones habladas (ejemplo, podcast)

Entre 0.33–0.66 = Mezcla de palabras y musica (ejemplo, rap)

Debajo 0.33 = Totalmente musical

-   acousticness – Probabilidad de cuan acustica es una cancion

(1 = very likely acoustic).

-   instrumentalness – Probabilidad de que la cancion solo tenga instrumentos (1 = no singing).

-   liveness – Probabilidad de que la cancion haya sido grabada en vivo (higher value = more likely live).

-   valence – Describe el animo de la cancion

High value = Happy/positive

Low value = Sad/negative

-   tempo – Velocida de la cancion medida en beats por minuto (BPM)

-   track_genre – Genero musical de la cancion

```{r}
library(tidyverse)
library(plotly)
library(tidymodels)


```

```{r}
dataset <- read_csv('dataset.csv')

glimpse(dataset)
```

Limpieza

```{r}
dataset %>% summarise(across(everything(), ~sum(is.na(.))))
#Existe un único NA en artist otro en album_name y otro en track_name

#Elimino canciones duplicadas y filas con faltantes
dataset <- dataset %>% distinct(track_id, .keep_all = TRUE) %>% drop_na()

```

Análisis exploratorio

Cantidad de canciones por estilo

```{r}
  resumen_generos <- dataset %>%
  group_by(track_genre) %>%
  summarise(
    cantidad = n(),
    pop_media = mean(popularity, na.rm = TRUE)
  ) %>%
  arrange(desc(cantidad))


ggplot(resumen_generos, aes(x = reorder(track_genre, cantidad), y = cantidad, fill = pop_media)) +
  geom_col() +
  scale_fill_gradient(low = "lightblue", high = "darkred", name = "Popularidad\nmedia") +
  coord_flip() +
  labs(title = "Cantidad de canciones por género y su popularidad media",
       x = "Género",
       y = "Cantidad de canciones")

#Son demasiados nos quedamos con el top 20
resumen_top25 <- resumen_generos %>% slice_head(n = 25)


ggplot(resumen_top25, aes(x = reorder(track_genre, cantidad), y = cantidad, fill = pop_media)) +
  geom_col() +
  scale_fill_gradient(low = "lightblue", high = "darkred", name = "Popularidad\nmedia") +
  coord_flip() +
  labs(title = "Cantidad de canciones por género y su popularidad media",
       x = "Género",
       y = "Cantidad de canciones")

resumen_ultimos25 <- resumen_generos %>% slice_tail(n = 25)

ggplot(resumen_ultimos25, aes(x = reorder(track_genre, cantidad), y = cantidad, fill = pop_media)) +
  geom_col() +
  scale_fill_gradient(low = "lightblue", high = "darkred", name = "Popularidad\nmedia") +
  coord_flip() +
  labs(title = "Cantidad de canciones por género y su popularidad media",
       x = "Género",
       y = "Cantidad de canciones")


```

Distribucion de la popularidad

```{r}
# Distribución de popularidad
ggplot(dataset, aes(x = popularity)) +
  geom_histogram(bins = 40, fill = "#1DB954") +
  labs(title = "Distribución de popularidad", x = "Popularidad", y = "Cantidad de tracks")
#La mayoria de las canciones tienen baja popularidad podriamos filtrar las que tienen mas

```

Popularidad por género

```{r}
# Popularidad por género 
p1 <- ggplot(dataset, aes(x = track_genre, y = popularity, fill = track_genre)) +
  geom_boxplot() +
  theme(legend.position = "none") +
  labs(title = "Popularidad por género")
p1
#Hay demasiados generos habria que acotar, capaz que nos quedamos con los 10 generos mas populares

#seleccionamos 10 géneros mas polulares
# Calculamos la popularidad promedio por género y nos quedamos con los 10 más altos
top10_generos <- dataset %>%
  group_by(track_genre) %>%
  summarise(pop_media = median(popularity, na.rm = TRUE)) %>%
  arrange(desc(pop_media)) %>%
  slice_head(n = 10) %>%
  pull(track_genre)

p2 <- dataset %>% 
  filter(track_genre %in% top10_generos) %>% 
  ggplot(aes(x = track_genre, y = popularity, fill = track_genre)) +
  geom_boxplot() +
  theme(legend.position = "none") +
  labs(title = "Popularidad por género (Top 10)")
p2

```

Popularidad por características del audio

```{r}
# Correlaciones entre características de audio y la popularidad de las canciones
audio_vars <- dataset %>%
  select(danceability, energy, loudness, speechiness, acousticness,
         instrumentalness, liveness, valence, tempo, popularity)

cor_matrix <- cor(audio_vars, use = "complete.obs")

cor_matrix %>%
  as.data.frame() %>%
  rownames_to_column("var1") %>%
  filter(var1 == "popularity") %>%   # o var1 != "popularity" si popularity queda como columna
  pivot_longer(-var1, names_to = "var2", values_to = "corr") %>%
  filter(var2 != "popularity") %>%
  ggplot(aes(x = reorder(var2, corr), y = corr, fill = corr)) +
  geom_col() +
  scale_fill_gradient2(low = "blue", high = "red", mid = "white", midpoint = 0) +
  coord_flip() +
  labs(title = "Correlación de cada característica de audio con popularidad",
       x = "Característica", y = "Correlación")

```

Modelo tidy

```{r}
library(tidymodels)
set.seed(123)
split <- initial_split(dataset, prop = 0.8, strata = popularity)
train <- training(split)
test <- testing(split)

train <- train %>% mutate(explicit = as.factor(explicit))
test  <- test  %>% mutate(explicit = as.factor(explicit))

receta <- recipe(popularity ~ danceability + energy + loudness + speechiness +
                   acousticness + instrumentalness + liveness + valence +
                   tempo + duration_ms + explicit,
                 data = train) %>%
  step_normalize(all_numeric_predictors()) %>%
  step_dummy(explicit)

modelo_rf <- rand_forest(trees = 500, mtry = 5) %>%
  set_engine("ranger", importance = "impurity") %>%
  set_mode("regression")

flujo <- workflow() %>%
  add_recipe(receta) %>%
  add_model(modelo_rf)

ajuste <- fit(flujo, data = train)

# Evaluación
pred_test <- predict(ajuste, test) %>% bind_cols(test %>% select(popularity))
metrics(pred_test, truth = popularity, estimate = .pred)

# Importancia de variables
ajuste %>% extract_fit_parsnip() %>% vip::vip()
```
