---
title: "Untitled"
format: html
editor: visual
---

## Trabajo Final: Explorando las caracteristicas musicales de los exitos de Spotify

Todas aquellas personas que alguna vez escucharon un "Top 50 Uruguay" probablemente se hayan preguntado (o no) cual es la razon de la popularidad de esas canciones que ahi se encuentran. Nosotros queremos encontrar esos patrones que se repiten con frecuencia y como se relacionan entre si

Este data set contiene informacion sobre los tracks de Spotify en donde se representan hasta 125 generos musicales distintos, cada fila representa una sola cancion y cada columna representa caracteristicas de estos temas musicales. Incluyendo:

- track_id – ID unico recibido por cada cancion.

- artists – Nombre del artista que interpreta la cancion

- popularity – Valor entre 0 y 100 que muestra que tan popular es una cancion, un valor mas alto significa que es mas popular. Se base en la cantidad de veces que fue reproducida y que tan recientes son las reproducciones.

- duration_ms – Duracion de la cancion en milisegundos

- explicit – Indica si la cancion contiene vocabulario explicito (para adultos)

true = Si

false = No o Desconocidp

- danceability – Que tan bailable es una cancion

(0 = menos bailable, 1 = mas bailable).

- energy – Que tan energetica se siente la cancion

(0 = calm/soft, 1 = very energetic/loud).

- loudness – Mide que tan ruidosa es una cancion en decibles (dB).

- mode – Indica si la cancion es:

1 = Major (cancion feliz)

0 = Minor (cancion triste)

- speechiness – Mide el uso de las palabras que se usan en una cancion

Cercano a 1 = Conversaciones o canciones habladas (ejemplo, podcast)

Entre 0.33–0.66 = Mezcla de palabras y musica (ejemplo, rap)

Debajo 0.33 = Totalmente musical

- acousticness – Probabilidad de cuan acustica es una cancion

(1 = very likely acoustic).

- instrumentalness – Probabilidad de que la cancion solo tenga instrumentos (1 = no singing).

- liveness – Probabilidad de que la cancion haya sido grabada en vivo (higher value = more likely live).

- valence – Describe el animo de la cancion

High value = Happy/positive

Low value = Sad/negative

- tempo – Velocida de la cancion medida en beats por minuto (BPM)

- track_genre – Genero musical de la cancion

```{r}
library(tidyverse)
library(plotly)
library(tidymodels)
library(rpart)
library(rpart.plot)
library(vip)


```

```{r}
dataset <- read_csv('dataset.csv')

glimpse(dataset)
```

## Limpieza

```{r}
dataset %>% summarise(across(everything(), ~sum(is.na(.))))
#Existe un único NA en artist otro en album_name y otro en track_name

#Elimino canciones duplicadas y filas con faltantes
dataset <- dataset %>% distinct(track_id, .keep_all = TRUE) %>% drop_na()

#Tenemos demasiadas variables para realizar los modelos de machine learning. Generamos dataset auxiliar donde eliminamos las variables tipo character y factorizaos los géneros y la variable explicit para que el proceso sea más eficiente. Se elimina variable que numera las canciones

dataset_reducido <- dataset %>%
  mutate(track_genre = as.factor(track_genre),
         explicit = as.factor(explicit)) %>%
  select(-where(is.character)) %>% select(-...1)

```

## Análisis exploratorio

#### Cantidad de canciones por estilo.

```{r}

#Agrupamos por genero, para cada genero medimos la cantidad de canciones y el promedio de popolaridad para cada genero. Ordenamos de forma descendiente
  resumen_generos <- dataset %>%
  group_by(track_genre) %>%
  summarise(
    cantidad = n(),
    pop_media = mean(popularity, na.rm = TRUE)
  ) %>%
  arrange(desc(pop_media))

#Graficamos
ggplot(resumen_generos, aes(x = reorder(track_genre, cantidad), y = cantidad, fill = pop_media)) +
  geom_col() +
  scale_fill_gradient(low = "lightblue", high = "darkred", name = "Popularidad\nmedia") +
  coord_flip() +
  labs(title = "Cantidad de canciones por género y su popularidad media",
       x = "Género",
       y = "Cantidad de canciones")
#Son demasiados nos quedamos con el top 25 de géneros segun popularidad media

resumen_top25 <- resumen_generos %>% slice_head(n = 25)


ggplot(resumen_top25, aes(x = reorder(track_genre, cantidad), y = cantidad, fill = pop_media)) +
  geom_col() +
  scale_fill_gradient(low = "lightblue", high = "darkred", name = "Popularidad media") +
  coord_flip() +
  labs(title = "Cantidad de canciones por género y su popularidad media",
       x = "Género",
       y = "Cantidad de canciones")

#Vemos los 25  géneros de menor popularidad media
resumen_ultimos25 <- resumen_generos %>% slice_tail(n = 25)

ggplot(resumen_ultimos25, aes(x = reorder(track_genre, cantidad), y = cantidad, fill = pop_media)) +
  geom_col() +
  scale_fill_gradient(low = "lightblue", high = "darkred", name = "Popularidad") +
  coord_flip() +
  labs(title = "Cantidad de canciones por género y su popularidad media",
       x = "Género",
       y = "Cantidad de canciones")


```

#### Distribución de la popularidad

```{r}
# Distribución de popularidad en histograma
ggplot(dataset, aes(x = popularity)) +
  geom_histogram(bins = 40, fill = "#2E8B57", color = "white", alpha = 0.9, linewidth = 0.2) +
  labs(
    title = "Distribución de popularidad",
    subtitle = "Cantidad de canciones según su nivel de popularidad",
    x = "Popularidad",
    y = "Cantidad de canciones"
  ) +
  theme_minimal(base_size = 13) +
  theme(
    plot.title = element_text(face = "bold", size = 16),
    plot.subtitle = element_text(color = "gray40", size = 11),
    panel.grid.minor = element_blank(),
    panel.grid.major.x = element_blank(),
    axis.title = element_text(face = "bold")
  )
#La mayoria de las canciones tienen baja popularidad podriamos filtrar las que tienen mas

```

#### Popularidad por género

Diagrama de caja

```{r}
# Popularidad por género en diagrama de cajas
p1 <- ggplot(dataset, aes(x = track_genre, y = popularity, fill = track_genre)) +
  geom_boxplot() +
  theme(legend.position = "none") +
  labs(title = "Popularidad por género")
p1
#Hay demasiados generos habria que acotar, nos quedamos con los 10 generos mas populares

# Calculamos la popularidad promedio por género y nos quedamos con los 10 más altos
top10_generos <- dataset %>%
  group_by(track_genre) %>%
  summarise(pop_media = median(popularity, na.rm = TRUE)) %>%
  arrange(desc(pop_media)) %>%
  slice_head(n = 10) %>%
  pull(track_genre)

p2 <- dataset %>%
  filter(track_genre %in% top10_generos) %>%
  mutate(track_genre = fct_reorder(track_genre, popularity, .fun = median)) %>%
  ggplot(aes(x = track_genre, y = popularity, fill = track_genre)) +
  geom_boxplot(outlier.alpha = 0.3, outlier.size = 1) +
  coord_flip() +
  scale_fill_viridis_d(option = "D") +
  labs(
    title = "Popularidad por género (Top 10)",
    subtitle = "Ordenado por mediana de popularidad",
    x = NULL,
    y = "Popularidad"
  ) +
  theme_minimal(base_size = 13) +
  theme(
    legend.position = "none",
    plot.title = element_text(face = "bold"),
    panel.grid.minor = element_blank()
  )

p2
```

#### Popularidad por características del audio

```{r}
# Correlaciones entre características de audio y la popularidad de las canciones
audio_vars <- dataset %>%
  select(danceability, energy, loudness, speechiness, acousticness,
         instrumentalness, liveness, valence, tempo, popularity)

  cor_matrix <- cor(audio_vars, use = "complete.obs")
  
  cor_matrix %>%
    as.data.frame() %>%
    rownames_to_column("var1") %>%
    filter(var1 == "popularity") %>%
    pivot_longer(-var1, names_to = "var2", values_to = "corr") %>%
    filter(var2 != "popularity") %>%
    ggplot(aes(x = reorder(var2, corr), y = corr, fill = corr)) +
    geom_col() +
    scale_fill_gradient2(low = "blue", high = "red", mid = "white", midpoint = 0) +
    coord_flip() +
    labs(title = "Correlación de cada característica de audio con popularidad",
         x = "Característica", y = "Correlación")

```

## Modelos predictivos

#### Receta

```{r}
set.seed(123)
split <- initial_split(dataset_reducido, prop = 0.8, strata = popularity)
train <- training(split)
test <- testing(split)

receta <- recipe(popularity ~ danceability + energy + loudness + speechiness + acousticness + instrumentalness + liveness + valence +tempo + duration_ms + explicit, data = train) %>%
  step_normalize(all_numeric_predictors()) %>%
  step_dummy(explicit)


  
```

#### Modelo Arbol de desición

```{r}
#Arbol de regresion. Va a predecir el promedio mas de popularidad, cual es el promedio de calificacion del 1 al 100 entre las canciones mas populares

modelo_arbol <- decision_tree()|>
  set_engine('rpart')|>
  set_mode('regression')|>
  fit(popularity~., data= train)

rpart.plot(modelo_arbol$fit, roundint = FALSE)
#hay que mejorar este arbol, no se entiende que quiere decir

#En este caso la prediccion Y es el promedio de la  evaluacion en 40 lo
#cual se refleja en el grafico. Respecto a train
resultados_tree_entrenamiento<- train %>% select(popularity) |>
  bind_cols(predict(modelo_arbol,train)) |>
  rename(.pred_tree=.pred)

resultados_tree_entrenamiento %>% head(50)
resultados_tree_entrenamiento %>% distinct(.pred_tree)
#Predice entre 4 niveles de popularidad

resultados_tree_entrenamiento |> ggplot(aes(x=popularity,y=.pred_tree))+
  geom_point()+ 
  theme_bw()+
  labs(title = "Predicciones del promedio de popularidad",
       x="populariad",                                                               y= "prediccion")
#Evaluamos el algoritmo en los datos de entrenamiento

metrics(resultados_tree_entrenamiento, truth = popularity, estimate = .pred_tree)

# el modelo explica el 29% de la variación en popularidad, con un error típico de 12.5 puntos y un error promedio de 17 puntos

#Evaluacion respecto de test
resultados_tree_test= test |> select(popularity) |>
  bind_cols(predict(modelo_arbol, test)) |>
  rename(.pred_tree=.pred)

resultados_tree_test |> head()
resultados_tree_test %>%distinct(.pred_tree)

#Metricas

metrics(resultados_tree_test, truth = popularity, estimate = .pred_tree)
```

Una vez comparando los resultados de las metricas en train y test podemos decir que el modelo Tree generaliza bien, esto quiere decir que el arbol logra captar relaciones que se sostienen en datos que nunca vio, que es lo queremos demostrar

#### Random Forest

```{r}
#Se realiza random forest
popularidad_rf = rand_forest(trees = 500) |>
 set_engine('ranger',importance='impurity') |>
 set_mode('regression') |>
 fit(popularity~., data= train)
popularidad_rf

#Vemos variables más importantes para la prediccción
popularidad_rf |> vip(num_features = 15)

#Vemos predicciones vs popularidad real
predicciones <- predict(popularidad_rf, new_data = test) |>
  bind_cols(test)
predicciones

#Graficamos predicciones vs popularidad real
predicciones |>
  ggplot(aes(x = popularity, y = .pred)) +
  geom_point(alpha = 0.4) +
  geom_abline(linetype = "dashed", color = "red") +
  labs(x = "Popularidad real", y = "Popularidad predicha")

#Vemos métricas
predicciones |> metrics(truth = popularity, estimate = .pred)



```

#### Comparación de modelos

```{r}
#Generamos cuadro de comparacion de modelos
resultados_rf_test <- predict(popularidad_rf, new_data = test) |>
  rename(.pred_rf = .pred) |>
  bind_cols(test)

comparacion <- metrics(resultados_tree_test, truth = popularity, estimate = .pred_tree) |>
  mutate(modelo = "Árbol") |>
  bind_rows(
    metrics(resultados_rf_test, truth = popularity, estimate = .pred_rf) |>
      mutate(modelo = "Random Forest")
  )

comparacion
```

### Bivariado
